臺灣桃園地方法院刑事判決　　　　　　　 95年度訴字第177號
公　訴　人　臺灣桃園地方法院檢察署檢察官
被　　　告　甲○○
　　　　　　己○○
上二人共同
選任辯護人　林清漢律師
被　　　告　丁○○
指定辯護人　本院公設辯護人　林銘宏
被　　　告　丙○○
指定辯護人　本院公設辯護人　彭詩雯
上列被告因強盜等案件，經檢察官提起公訴（九十四年度偵字第
二六四三、三二四、五七一六號），本院判決如下：
    主  文
丙○○意圖為自己不法之所有，結夥三人以上，以強暴、脅迫至
使不能抗拒，而取他人之物，處有期徒刑柒年陸月。
甲○○、丁○○、己○○均無罪。
    事  實
一、緣戊○○（綽號「阿香」，另經檢察官為不起訴處分）前因
    搭乘己○○（綽號「老鼠」）所駕駛之營業用小客車（下稱
    計程車）而結識，雙方於聊天中，己○○介紹戊○○可前往
    桃園縣桃園市○○路九四巷八五號之一之丁○○處所簽賭
    六合彩，遂於民國九十三年十一月十六日、十八日及二十三
    日，己○○三度駕駛前開計程車搭載戊○○，至上開丁○○
    處所簽賭六合彩。迄同年月二十四日，戊○○向不知情之己○○聲稱其前一日在上開丁○○處所所簽賭之六合彩，中得
    彩金新臺幣（下同）一百九十萬元，如己○○願意搭載其前
    往索取彩金，可給予吃紅，己○○遂予應允，其後戊○○並
    邀同其友人庚○○、乙○○、乙○○之胞兄李進魂（綽號「
    胡仔」）及一名真實姓名年籍不詳綽號「阿忠」之成年男子
    （下稱「阿忠」）一同前往，由己○○駕駛前開計程車搭載
    戊○○及庚○○，乙○○駕駛九人座車搭載李進魂、「阿忠
    」，共同驅車前往上開丁○○處所欲領取彩金。嗣於同日上
    午十時四十分許抵達上開丁○○處所，己○○先在外尋覓停
    車場所，戊○○、庚○○二人則先進入上開丁○○處所欲向
    丁○○索取彩金，惟不知情之丁○○認為戊○○前一日所簽
    賭之號碼並未中獎，懷疑戊○○涉嫌詐賭，經與戊○○交涉
    後，雙方同意由丁○○給付一百萬元，又因丁○○處所內之
    現金不足，遂撥打電話聯繫丙○○（綽號「芭樂」），並向
    丙○○調借金錢，同時告知前來索取彩金之人並未簽中卻要
    索取彩金，惟丙○○告以並無金錢可借貸，但可過去瞭解情
    況，此際，丁○○亦出外尋覓其他友人以求籌得金錢，丙○○其後旋夥同五、六名真實姓名年籍不詳綽號「阿凱」、「
    阿明」、「阿成」等之成年男子抵達上開丁○○處所，丙○○因聯想起其不知情之友人甲○○先前聊天有提及並描述外
    貌之一名綽號「阿香」之成年女子曾與甲○○共同詐賭，惟
    「阿香」曾獨吞詐得彩金之事，丙○○即向戊○○確認其綽
    號為「阿香」無誤後，認為戊○○當為該名綽號「阿香」之
    成年女子，且於本次簽賭中應有詐賭之情事，遂與前揭五、
    六名真實姓名年籍不詳綽號「阿凱」、「阿明」、「阿成」
    等之成年男子共同基於意圖不法所有之強盜犯意聯絡，由丙○○與其中一名真實姓名年籍不詳之成年男子分別持類似槍
    枝之不明工具二枝（均未扣案），並以人數眾多之勢，壓制
    戊○○及庚○○，丙○○及其中一名真實姓名年籍不詳之成
    年男子並共同毆打戊○○等強暴手段，致戊○○受有前腹壁
    皮下瘀血之傷害，旋丙○○等人又強押在上開丁○○處所外
    路旁等候之乙○○、李進魂及「阿忠」進入屋內，並至使戊○○、庚○○、乙○○等人不能抗拒，被迫交出身上貴重物
    品及皮包，庚○○、乙○○分別遭強盜八千元、一千元，戊○○則遭強盜勞力士錶一只（價值十九萬七千元）、金項鍊
    一條、金戒指一只、現金一萬四千元。丙○○等人嗣更喝令
    戊○○、庚○○、乙○○、「阿忠」等人寫下渠等交出之現
    金卡及金融卡密碼，並由其中三名真實姓名年籍不詳之成年
    男子帶同並強行要求己○○外出領款。於同日上午十一時五
    十一分許，該三名真實姓名年籍不詳之成年男子即令己○○
    一人至桃園縣桃園市○○路八四五號合作金庫南桃園分行提
    款機前操作並分二次領得戊○○所有之華南銀行金融卡之現
    金二萬元、二萬元，惟己○○於第三次操作提款機領款時，
    因不諳提款機流程而未領得稍後發鈔之現金二萬元，至該現
    金二萬元遺留在提款機上。待該三名真實姓名年籍不詳之成
    年男子帶同己○○回到上開丁○○處所內，丙○○更賡續前
    揭強盜犯意，脅迫戊○○簽發並交付面額均為二十萬元，且
    由庚○○、乙○○、己○○、「阿忠」背書，共計一百二十
    萬元之本票六紙（均未扣案），再對戊○○等人拍照、影印
    身分證後，始讓戊○○等人離去。嗣經戊○○、庚○○報警
    並由桃園地方法院檢察署檢察官指揮警方偵辦後，始循線查
    悉上情。
二、案經戊○○、庚○○訴由臺北市政府警察局暨桃園縣警察局
    桃園分局報告臺灣桃園地方法院檢察署檢察官偵查起訴。
    理  由
壹、有罪部分：
一、訊據被告丙○○固坦承於上揭時地接獲被告丁○○之電話並
    夥同五、六名真實姓名年籍不詳綽號「阿凱」、「阿明」、
    「阿成」等之成年男子前往上開被告丁○○處所，並與告訴
    人戊○○等人發生推擠、拉扯之情事，惟矢口否認有何結夥
    三人以上強盜之犯行，辯稱：起訴事實不實在，因為我在國
    際路賣鋼管雞，常常有朋友過來聊天，案發當天丁○○打電
    話問我在哪裡，並說要跟我借錢，說有人簽六合彩中了一百
    九十幾萬元，要跟他拿一百萬元，所以要跟我借三十萬或五
    十萬元，我就說我過去瞭解看看是什麼事情，我去的時候，
    是跟那時在鋼管機聊天的一些朋友，到了之後，我就看到戊○○那邊有很多人，他們看到我們過去就走過來，所以我們
    雙方就發生推擠、拉扯，我並沒有拿槍出來，也沒有拿他們
    的項鍊、提款卡，但是當時有一位「胡仔」，跟我聊了一下
    ，後來我們知道彼此之間有共同認識的朋友，我就跟戊○○
    說妳怎麼可能簽中一百九十幾萬元卻只要拿一百萬元，我就
    問「胡仔」說戊○○是否有動手腳，「胡仔」就去問戊○○
    ，出來後「胡仔」就跟我說戊○○有承認她有動手腳，後來
    「胡仔」就跟戊○○說，不然先簽本票，因此本票是戊○○
    自願簽的云云。
二、經查：
  (一)被告丙○○於上揭時地夥同五、六名真實姓名年籍不詳綽號
    「阿凱」、「阿明」、「阿成」等之成年男子，由被告丙○○與其中一名真實姓名年籍不詳之成年男子分別持未扣案之
    類似槍枝之不明工具二枝，並以人數眾多之勢，壓制告訴人
    戊○○、庚○○，被告丙○○及其中一名真實姓名年籍不詳
    之成年男子並共同毆打告訴人戊○○，致告訴人戊○○受有
    前腹壁皮下瘀血之傷害，旋被告丙○○等人又強押在上開丁○○處所外路旁等候之被害人乙○○、李進魂及「阿忠」進
    入屋內，至使告訴人戊○○、庚○○、被害人乙○○等人不
    能抗拒，被迫交出身上貴重物品及皮包，告訴人庚○○、被
    害人乙○○分別遭強盜八千元、一千元，告訴人戊○○則遭
    強盜勞力士錶一只（價值十九萬七千元）、金項鍊一條、金
    戒指一只、現金一萬四千元。被告丙○○等人嗣更喝令告訴
    人戊○○、庚○○、被害人乙○○、「阿忠」等人寫下渠等
    交出之現金卡及金融卡密碼，並由其中三名真實姓名年籍不
    詳之成年男子帶同並強行要求被告己○○外出領款，於同日
    上午十一時五十一分許，該三名真實姓名年籍不詳之成年男
    子即令被告己○○一人至桃園縣桃園市○○路八四五號合作
    金庫南桃園分行提款機前操作並分二次領得告訴人戊○○所
    有之華南銀行金融卡之現金二萬元、二萬元，惟被告己○○
    於第三次操作提款機領款時，因不諳提款機流程而未領得稍
    後發鈔之現金二萬元，至該現金二萬元遺留在提款機上。待
    該三名真實姓名年籍不詳之成年男子帶同被告己○○回到上
    開被告丁○○處所內，被告丙○○更脅迫告訴人戊○○簽發
    並交付面額均為二十萬元，且由告訴人庚○○、被害人乙○○、「阿忠」、被告己○○背書，共計一百二十萬元之未扣
    案本票六紙，再對告訴人戊○○等人拍照、影印身分證後，
    始讓告訴人戊○○等人離去之強盜犯罪事實，業據告訴人即
    證人戊○○、庚○○、被告即證人己○○分別於本院審理中
    證述明確（均參見本院卷九十五年九月十二日審判筆錄、九
    十五年十月二十四日審判筆錄、九十六年二月六日審判筆錄
    ），且證人戊○○、庚○○、己○○三人就上開部分所述情
    節互核亦大致相符，衡以證人戊○○、庚○○、己○○三人
    與被告丙○○於本件發生前均素昧平生且無怨隙，當無甘冒
    偽證罪責，無端涉詞誣陷被告丙○○之理！是足認證人戊○○、庚○○、己○○三人就此部分之證述，當屬可採。
  (二)至被害人即證人乙○○、李進魂於本院審理中雖部分翻異渠
    等二人於偵查中之證述，而就被告丙○○涉及本件結夥三人
    以上加重強盜犯行之經過模糊交代，證人乙○○於本院審理
    中證稱：當時我坐在車子裡面，都不知道發生何事，我開車
    跟著計程車到的時候，我就把車子停在旁邊，而計程車有開
    進去，我看不到計程車裡面的人，也不知道他們是如何進去
    的，因為視線被擋住了，我和李進魂坐在車上等，等了約二
    十幾分鐘，之後，有兩個人叫我們進去裡面泡茶，我們想說
    沒有什麼事情，就進去了，進去的時候，是一個大院子，再
    進去客廳，客廳有一個沙發，再進去還有一個小房間，他們
    就叫我和李進魂那個小房間，我在小房間裡面有看到庚○○
    、戊○○坐在裡面，並沒有看到己○○，因為李進魂遇到認
    識的丙○○，所以他們兩人就在客廳講話，我們就在房間裡
    面坐。我和庚○○他們一起坐，我有看到對方把庚○○、戊○○的手機拿走、關機，而且我的手機也被拿走、關機。我
    沒有看到有人打戊○○。也沒有聽到有人罵戊○○。我在偵
    查中沒有說過有年約三十幾歲的人帶頭打戊○○，戊○○說
    ，下次不敢了，我還過去說不要打女人等語。當時那些人有
    要求我們交出財物，我交出我自己的信用卡（應為現金卡及
    金融卡之口誤）及約一千元現金。而庚○○是將錢放在桌子
    上，由對方拿走。我只知道我、戊○○、庚○○三個人提款
    卡（應為現金卡及金融卡之口誤）被拿走，李進魂有無被拿
    走，我不知道。後來我有在本票後面背書，是戊○○簽本票
    ，由我背書，至於戊○○為何要簽本票，我也不知道，至於
    我之所以會背書，是因為大家都有背書，所以我才背書，當
    場的年輕人叫我寫一寫，所以我就背書了。當時還有照相，
    那群人拿走我的身分證拿過去看一看就還我了，並沒有影印
    。後來我們就離開了，我開車載李進魂、庚○○、戊○○坐
    我的車子回去云云；證人李進魂於本院審理中證述：案發當
    天因為戊○○說因為中六合彩，要給我吃紅，所以要我陪同
    她到桃園領彩金，因為我自己沒有車子，所以我就乙○○開
    車載我去桃園，戊○○是坐己○○的計程車，我在乙○○的
    車上就在睡覺。到了目的地之後，我和乙○○並沒有進去，
    是己○○開計程車載戊○○、庚○○進去，我和乙○○在外
    面等了十幾分鐘，後來有兩位年輕人過來開我們的車門叫我
    們，我被叫醒之後，就問他們有什麼事情，他們只叫我和乙○○進去，進去就知道什麼事情，我和乙○○是自己走進去
    的，我進去之後，就看到丙○○在屋內，因為我和丙○○很
    久沒有見面，我就問丙○○究竟什麼事情，丙○○就跟我說
    是戊○○簽六合彩的事情，我就和丙○○在客廳聊天，我沒
    有進去房間裡面，所以也不知道房間裡面發生什麼事情。丙○○知道我有心臟病，所以就讓我在客廳坐，沒有叫我進去
    房間，我就問丙○○發生什麼事情，丙○○就跟我說戊○○
    詐賭，當時我有聽到丙○○罵戊○○三字經很大聲。我也沒
    有看到戊○○有無被打，因為我進去的時候，丙○○和戊○○就已經在門口那邊拉拉扯扯，丙○○一看到我，就走出來
    ，跟我聊天，之後戊○○有無被打、拉扯，我就不知道。我
    是離開現場以後才知道其他人有被搶走財物。我在偵查中稱
    ，戊○○被搶走勞力士手錶、戒指、項鍊，乙○○被搶一千
    元，庚○○被搶錢，金額不知道等語，都是聽他們講的。而
    且當時我人在客廳，沒有進去房間，所以不知道何人簽本票
    、背書，我是事後才聽他們說，我才知道有這件事情。我後
    來有問，結果戊○○說她中六合彩，沒有拿到錢，簽本票是
    因為對方的年輕人說她詐賭，我就說詐賭這件事是否是誤會
    ，我也有問乙○○為何要背書，不關他的事，背什麼書，但
    是乙○○就笑笑，不說話。我也沒有在偵查中說過，我沒有
    簽本票，是因為打死我，我也不簽云云（均參見本院九十五
    年十月二十四日審判筆錄）。惟觀之證人乙○○、李進魂前
    於偵查中所述，均已明白證述本件被告丙○○強盜之經過，
    證人乙○○於偵查中證稱：我們到現場，戊○○要我們三人
    在外面路邊等，「阿忠」去附近田邊小便，沒進入平房，戊○○那台車開進平房前的庭院，然後她們何人進去我不知道
    ，後來五分鐘過後，我看見那台計程車開出來離開，車上只
    有司機，後來又過了三、四分鐘，有五、六位年輕人衝出來
    ，看起來都滿二十歲，有一位年輕人開我駕駛座車門，他要
    我們下車．我們說要幹嘛，後來因他們圍住，我們想又沒做
    什麼事就下車出來，我一下車，那位年輕人左手就拿我包包
    ，晃一晃看沒有什麼東西就還給我，我大哥李進魂坐副駕駛
    座，他自己下車後也被搜身，我們二人就被押到平房，進去
    後我們手機被拿走關機，後來有還。我們一進去客廳，就看
    到在麻將間的門口，有一個三十多歲帶頭的人（應指丙○○
    ）在打戊○○，當時戊○○跪著，戊○○說她下次不敢了，
    那位帶頭的說，妳講啥小。然後用腳踹戊○○，然後我過去
    說別打女人，他們要我們四人，即我、「阿香」、「阿忠」
    、另一人（應指庚○○），分別坐在麻將桌四個位置。當時
    把手放在後面的那位年輕人說，把東西拿出來，「阿香」把
    戒指、手錶，好像還有一條項鍊，她自己拔下來放在手上，
    有二、三位年輕人就拿走了，我才剛翻開皮包，就被另一位
    年輕人搶走了一千元。另一人把錢藏在褲子裡，結果錢從褲
    腳掉出來，也被搶走了，我大哥李進魂在客廳與帶頭的（應
    指丙○○）說話，他們說什麼我不知道，當時我們在麻將桌
    的四人信用卡（應為現金卡及金融卡之口誤）都被拿走，他
    們並要我們把密碼寫出來，結果我沒錢沒被領，「阿香」的
    被領走。我們四人在麻將桌坐著等了約半小時，有人的沒被
    領到，那些年輕人就大小聲，我進去平房到離開的四、五十
    分鐘，信用卡（應為現金卡及金融卡之口誤）、手機後來有
    還，但現金及「阿香」的金飾等都沒看到有還。最後我們有
    簽本票，簽完才放我們走等語（參見九十四年度偵字第五七
    一六號偵卷第六四—六五頁）；證人李進魂於偵查中亦證述
    ：「阿香」他們那台計程車先進去，我們在路邊等，他們車
    發生何事我們看不到，我們約等了十多分鐘，就有五、六位
    年輕人要我們下車，我們說下車幹嘛，他們說下車就知道，
    後來我們下車，他們就押我們去平房。一進去平房，就看到
    「阿香」跪在麻將間門頭，我沒看到有人打他，但我聽到「
    芭樂」在罵「阿香」，罵幹你娘、注意妳很久了等語，並說
    「阿香」詐賭，實際上如何詐賭我不知道，我當時人也在麻
    將間，麻將間有我、我弟、「阿香」、「魚丸忠」（應指阿
    忠）、「大目」（應指庚○○）共五人，都被押在麻將間，
    對方要我們把手機、身分證、皮包都拿出來，我的錢沒被拿
    走，因為我認識「芭樂」說的二人，而且我身體不舒服，所
    以叫我去外面客廳坐，對方還把我們拍照，「阿香」被搶走
    項鍊、戒指、勞力士手錶，我弟被搶一千多元，「大目」有
    被搶錢、多少錢我不知道，後來對方要我弟、「阿香」、「
    老鼠」、「大目」、「阿忠」簽本票一百二十萬元，並要求
    「阿香」過幾天要先兌現二十萬元，而且有念「阿香」家的
    地址，後來才讓我們走。我沒簽本栗，因為我說打死我，我
    也不簽。「阿香」有被打，因為我看到她身上有傷痕等語（
    參見九十四年度偵字第五七一六號偵卷第六六頁）。是本院
    衡諸經驗法則及論理法則判斷，若非被告丙○○於上揭時地
    有夥同五、六名真實姓名年籍不詳綽號「阿凱」、「阿明」
    、「阿成」等之成年男子為上揭結夥三人以上加重強盜犯行
    ，則證人乙○○、李進魂斷無可能於偵查中就本件結夥三人
    以上加重強盜之過程及情節知之甚稔，且彼此所述又與證人
    戊○○、庚○○、己○○三人於本院審理中就該部分強盜之
    過程及情節之證述互核一致之理！應認證人乙○○、李進魂
    上開於偵查中之證述，在案發初期接受檢察官偵訊時，較少
    受外界或被告丙○○之干擾及影響，且又無任何出於非任意
    性自白之情形，相較於渠等二人嗣後於本院審理中部分中翻
    異前詞所述，顯然具有特別可信之情況，自應具有證據能力
    ，且又為證明被告丙○○此部分強盜犯罪所必要，自得為本
    院所得採認。
  (三)此外，復有告訴人戊○○出具而為被告丙○○及其指定辯護
    人所不爭執其證據能力之勞力士錶證明書一份、臺北縣立醫
    院診斷證明書、受傷照片四張、合作金庫銀行自動櫃員機交
    易明細表一張、被告己○○領款照片二張在卷可稽（均參見
    九十四年度偵字第二六四三號偵卷第六八—七四頁）。至與
    被告丙○○共犯本件結夥三人以上加重強盜犯行之真實姓名
    年籍不詳綽號「阿凱」、「阿明」、「阿成」等之成年男子
    人數為何？因證人戊○○、庚○○、乙○○、李進魂等人迭
    自警詢及偵審以來證述尚有不一，或曾謂十餘名年輕人、或
    曾謂約十名年輕人、或曾謂十一、十二名年輕人、或曾謂七
    、八名年輕人、或有謂六、七名年輕人，而被告丙○○僅自
    承約有五、六名年輕人與其一同前往一情。然不論採擇何人
    所述關於人數之認定，均不影響被告丙○○於本件中至少結
    夥三人以上加重強盜之犯行，是依「罪疑唯輕，利歸被告」
    原則，本院採擇被告丙○○之供述，認定本件共犯之人數為
    五、六名之真實姓名年籍不詳綽號「阿凱」、「阿明」、「
    阿成」等之成年男子。又證人戊○○固曾證述：被告丙○○
    與其中一名真實姓名年籍不詳之成年男子各持有槍枝一枝一
    情，惟證人戊○○所稱之「槍枝」並未扣案，自無從證明該
    等物品確為槍枝而堪為兇器，更遑論將之送鑑定以資證明該
    等物品是否具有殺傷力一節，是依「罪疑唯輕，利歸被告」
    原則，本院僅認定該等物品為類似槍枝之不明工具二枝，均
    併此敘明。
  (四)按刑法強盜罪之強暴、脅迫手段，只須足以壓抑被害人之抗
    拒，使其喪失意思自由或使其身體上、精神上處於不能抗拒
    之狀態即為已足，而判斷是否足以達到使人不能抗拒之程度
    ，原則上應就具體之情況，斟酌行為人及以被害人之人數、
    年齡、性別、犯行之時間、場所等，綜合予以判斷其是否足
    以抑制被害人之抵抗能力。綜上說明，並依證人戊○○、庚○○、己○○於本院審理中所述、證人乙○○、李進魂於偵
    查中所述，被告丙○○於上揭時地確有夥同五、六名真實姓
    名年籍不詳綽號「阿凱」、「阿明」、「阿成」等之成年男
    子，由被告丙○○與其中一名真實姓名年籍不詳之成年男子
    分別持類似槍枝之未扣案不明工具二枝，並以人數眾多之勢
    ，壓制並毆打告訴人戊○○等人等強暴手段，至使告訴人戊○○等人心生畏懼不能抗拒而強取渠等財物，續又以脅迫手
    段至使告訴人戊○○等人心生畏懼不能抗拒而簽發本票及背
    書，自已該當於強盜罪之強暴、脅迫行為，是堪認被告丙○○於上揭時地確有夥同五、六名真實姓名年籍不詳綽號「阿
    凱」、「阿明」、「阿成」等之成年男子對告訴人戊○○等
    人為結夥三人以上加重強盜之犯行，則被告丙○○首開所辯
    ，應屬事後避重就輕推諉卸責之詞，殊無可採。從而，本件
    事證已臻明確，被告丙○○之犯行洵堪認定，應予依法論科
    。
三、查被告丙○○行為後，刑法業於九十四年二月二日經總統以
    華總一義字第09400014901 號令修正公布，並於九十五年七
    月一日施行（下稱新刑法，修正前刑法下稱舊刑法），刑法
    施行法第一條之一亦於九十五年六月十四日經總統以華總一
    義字第09500085181 號令公布施行，參酌最高法院九十五年
    五月二十三日刑事庭第八次會議決議，新刑法第二條第一項
    之規定，係規範行為後法律變更所生新舊法律比較適用之準
    據法，於新刑法施行後，應適用新刑法第二條第一項之規定
    ，為「從舊從輕」之比較。另於比較時應就罪刑有關之共犯
    、未遂犯、想像競合犯、牽連犯、連續犯、結合犯，以及累
    犯加重、自首減輕暨其他法定加減原因（如身分加減）與加
    減比例等一切情形，本於統一性及整體性原則，綜其全部罪
    刑之結果而為比較。經查：
  (一)關於共同正犯部分，修正前刑法第二十八條規定：「二人以
    上共同實施犯罪之行為者，皆為正犯」；修正後刑法第二十
    八條規定：「二人以上共同實行犯罪之行為者，皆為正犯。
    」
  (二)揆諸前揭最高法院決議及修正後刑法第二條第一項之「從舊
    從輕」原則，關於共同正犯修正後之規定，僅係限縮在「實
    行」概念下之共同參與行為，始成立共同正犯而已，非屬法
    律之變更，均不生比較適用之問題，而應逕行適用修正後刑
    法相關規定，附此敘明。
四、查被告丙○○與其中一名真實姓名年籍不詳之成年男子分別
    持類似槍枝之未扣案不明工具二枝，因未扣案，無從究明該
    二槍枝外形之器物之形狀、材質是否即使該槍枝本身足以對
    人之身體、生命構成威脅，尚難僅因其具槍枝外形而有威嚇
    作用，即驟認該槍枝外形之器物即屬兇器，附此敘明。核被
    告丙○○所為，係犯刑法第三百三十條第一項之結夥三人以
    上加重強盜罪。又被告丙○○及其中一名真實姓名年籍不詳
    之成年男子共同傷害告訴人戊○○及被告丙○○等人共同妨
    害告訴人戊○○等人自由之行為，應包括於結夥三人以上加
    重強盜之行為內，不另論罪。被告丙○○與五、六名真實姓
    名年籍不詳綽號「阿凱」、「阿明」、「阿成」等之成年男
    子就上開結夥三人以上加重強盜犯行間，具有犯意聯絡及行
    為分擔，為共同正犯。爰審酌被告丙○○年輕力壯，不思以
    合法途徑協助他人處理糾紛，竟趁幫他人處理糾紛之際，另
    行起意結夥三人以上強盜告訴人戊○○等人之財物，嚴重危
    害社會治安及告訴人戊○○等人之人身自由及財產安全，惡
    性非輕，且犯後猶飾詞卸責，未見悔意，及其犯罪手段、目
    的、生活狀況、智識程度等一切情狀，量處如主文所示之刑
    ，以資懲儆。至前開供
    本件結夥三人以上加重強盜犯行所用之類似槍枝之未扣案不
    明工具二枝，並未扣案，且無證據證明係被告丙○○或共犯
    即其餘五、六名真實姓名年籍不詳綽號「阿凱」、「阿明」
    、「阿成」等之成年男子所有而現仍存在；另前開本件結夥
    三人以上加重強盜犯行所得之本票六紙，亦均未扣案，且被
    告丙○○亦供述該本票六紙已丟棄滅失一情，又查無其他證
    據足以證明該本票六紙現仍存在，故本院爰均不另為沒收之
    諭知，附此敘明。
貳、無罪部分：
一、公訴意旨另以︰被告甲○○（綽號魷魚）藉詞前與告訴人戊○○因簽賭六合彩生有債務糾紛，夥同被告丁○○、己○○
    及丙○○基於意圖為自己不法所有之強盜犯意聯絡，設局於
    九十三年十一月十六日、十八日及二十三日，三度由被告己○○駕駛計程車免費搭載告訴人戊○○，至上開被告丁○○
    處所簽賭六合彩，迄同年月二十四日，告訴人戊○○聲稱前
    一日所簽六合彩，中得彩金一百九十萬元，遂由被告己○○
    駕駛計程車搭載告訴人戊○○及庚○○，偕同證人乙○○駕
    駛九人座車搭載其胞兄李進魂及「阿忠」前往上開被告丁○○處所欲領取彩金，嗣於同日上午十時四十分許抵達上址，
    被告己○○託詞停車，告訴人戊○○、庚○○二人先行進入
    向被告丁○○領取彩金，被告丁○○因認告訴人戊○○詐賭
    ，佯裝撥打電話調取款項，實則通知由被告甲○○委託之被
    告丙○○前來處理，被告丙○○不到一分鐘旋即夥同「阿凱
    」、「阿明」、「阿成」等十餘名真實姓名年籍不詳之成年
    男子抵達上址，被告丁○○趁隙閃避。被告丙○○等人持槍
    二支（未扣案）並以人數眾多之勢，壓制告訴人戊○○、庚○○，並不由分說毆打告訴人戊○○，致受有前腹壁皮下瘀
    血之傷害，旋強押上址外路旁等候之證人乙○○、李進魂、
    「阿忠」進入屋內，至使告訴人戊○○等人不能抗拒，被迫
    交出身上貴重物品及皮包，告訴人庚○○、證人乙○○分別
    遭強取八千元、一千元，告訴人戊○○則有價值十九萬七千
    元勞力士錶一只、金項鍊一條、金戒指一只、現金一萬四千
    元等遭洗劫一空。被告丙○○等人嗣更喝令告訴人庚○○、
    戊○○、證人乙○○、「阿忠」等人寫下交出之現金卡及金
    融卡密碼，表面上由他人押解佯裝遭毆打甫進入屋內之被告
    己○○前往領款，實則由被告己○○單獨一人駕駛上開計程
    車於同日十一時五十一分許，到達桃園縣桃園市○○路八四
    五號合作金庫南桃園分行提款機前領得告訴人戊○○所有華
    南銀行金融卡四萬元，並因不諳提款機操作，另遺留二萬元
    在提款機上，被告丙○○更逼迫告訴人戊○○簽立面額均為
    二十萬元，共計一百二十萬元之本票六紙，且由告訴人庚○○、證人乙○○、被告己○○背書，再對告訴人戊○○等人
    拍照、影印身分證後，始讓告訴人戊○○等人離去。因認被
    告甲○○、己○○、丁○○三人亦涉犯刑法第三百三十條第
    一項之結夥三人以上加重強盜罪云云。
二、按犯罪事實應依證據認定之，無證據不得認定犯罪事實；又
    不能證明被告犯罪者，應諭知無罪之判決，刑事訴訟法第一
    百五十四條第二項及第三百零一條第一項分別定有明文。又
    按刑事訴訟法上所謂認定犯罪事實之證據，係指足以認定被
    告確有犯罪行為之積極證據而言，如未能發現相當證據或證
    據不足以證明，自不能以推測或擬制之方法，以為裁判基礎
    （最高法院二十九年上字第三一五號及四十年台上字第八
    十六號判例意旨可資參照）。復按刑事訴訟上證明之資料，
    無論其為直接或間接證據，均須達於通常一般之人均不致有
    所懷疑，而得確信其為真實之程度，始得據為有罪之認定，
    若其關於被告是否犯罪之證明未能達此程度，而有合理懷疑
    之存在，致使無從形成有罪之確信，根據「罪證有疑，利於
    被告」之證據法則，即不得遽為不利被告之認定（最高法院
    七十六年台上字第四九八六號判例意旨可資參照）。再依刑
    事訴訟法第一百五十四條所規定之無罪推定原則及證據裁判
    原則，並非僅為被告個人之訴訟利益而設，尤其重在發現真
    實以求國家刑罰權之正確行使。若無足可證明被告從事犯罪
    構成要件之積極證據，無論假定某一被告為犯人而命其自證
    無罪，藉以過濾及鎖定特定犯罪人，或推測被告涉及之某項
    罪名，而依其自辯過程蒐求該被告生活經歷資料，藉以判斷
    其究竟有無構成特定犯罪，俱非法之所許。
三、訊據被告己○○、丁○○及甲○○均堅決否認有何涉犯結夥
    三人以上加重強盜之犯行。
  (一)被告己○○辯稱：起訴事實不實在，我根本就沒有犯任何強
    盜犯行。因為戊○○坐我的計程車約三、四次，我才認識她
    的，私底下我和戊○○並沒有什麼交情。當時戊○○問有我
    有沒有簽牌，我說偶爾，沒有常常簽，戊○○就問我有沒有
    認識簽牌的人，我說我認識丁○○，因為丁○○以前常常在
    算牌、算號碼，我知道丁○○是幫人家代簽，所以我就直接
    載戊○○去找丁○○簽牌，我有跟丁○○講給戊○○要收現
    金，若欠賬的話，我不負責。案發當天早上約八點多、快要
    九點時，戊○○打電話給我，說要去領六合彩的彩金，會給
    我多一點錢吃紅，要求我載她過去丁○○那邊，所以我答應
    她，是我開車載戊○○、庚○○到丁○○那邊，我之前載他
    們去過那邊三次，那天是我第四次從臺北市載他們到丁○○
    那邊去，不過乙○○、李進魂、「阿忠」有開另一台廂型車
    去，我載戊○○到目的地的時候，我並沒有進去，我是停在
    鐵片圍著的籬笆外面等，因為不是我中獎，所以我並沒有進
    去，就算要分紅，也是等她們進去領出來，才會給我，她們
    進去大約四十分鐘以後，我才進去，因為我當時想為何領一
    個彩金為何要進去那麼久，我本來想要進去看的時候，剛好
    丙○○的小弟出來外面說要找我進去，並且踢了我一腳，因
    為那位小弟說我是載戊○○來，一定是跟戊○○同夥的，後
    來那位小弟強拉我進去，我進去的時候，他們把我直接拉進
    麻將間，當時我沒有看到戊○○等人被打，但是看起來戊○○好像有被打過，因為我看到戊○○的臉紅紅的。我看到桌
    子上面有擺五張提款卡，丙○○的小弟就叫我去領錢，當時
    我有看到丙○○在客廳裡面，但是丙○○並沒有跟我講話，
    因為那時候有三個人要脅我去領錢，我本來說你們為何不自
    己去，他們就說我是和戊○○一起來、是同夥的，所以要我
    去領錢，他們三個人是用車子載我去領錢，除了我進去之前
    踢我一腳，要我去領錢的時候，他們還用很強硬的口吻叫我
    去領錢，不過沒有動手打我，因為丙○○有三位小弟強押、
    抓著我，我當時若抵抗的話，一定會被打，所以我沒有抵抗
    。我不得已只好跟他們一起去領錢，是丙○○的三位小弟開
    車載我去，一個人開車，兩個人坐在後座，把我夾在中間。
    到了合作金庫的時候，他們交給我的提款卡用紙包著，而且
    紙上面有寫密碼，第一張的提款卡因為存款不足，所以沒有
    領到錢，第二張提款卡也是無法領到錢，第三張提款卡領錢
    的時候，第一、二次都各領到兩萬元，可是第三次時，錢卻
    沒有出來，他們是叫我把所有的錢都領出來，因為我沒有領
    錢的經驗，所以我以為錢全部領完了，第四、五張的提款卡
    我就沒有提領，因為我覺得這樣子有問題，他們有問我是否
    有領，我就騙他們說我有領了，因為當時他們在柱子旁邊，
    我在提款機旁邊，我領錢之後，就把錢和提款卡都交給丙○○的小弟，之後他們就載我回去了，我提領到的四萬元已經
    交給他們了。後來因為丙○○的小弟叫我不要再咬下去，而
    我怕惹麻煩，我去地檢署開庭的時候，戊○○那邊有叫人去
    ，丙○○那邊也有叫人去，所以我才會說我自己一個人去，
    事實上是丙○○的三位小弟押著我去領錢。我回來以後，丙○○的小弟又把錢和提款卡交給我，我就把錢和提款卡放在
    原來的桌子上，我放了之後，丙○○的小弟叫我出去屋外，
    並說我很搞怪，又踢了我的背後、肚子、胸部、腿好幾下，
    我總共被踢四下，因為他們說我不配合他們，之後就叫我去
    我的計程車上面等，我去計程車上面等的時候，他們有兩個
    人在我的計程車旁邊監視我，我等了幾分鐘，他們又把我叫
    進去，我進去麻將間以後，他們當時已經開好六張本票，我
    不知道是何人開的，本票放在桌子上面，丙○○的小弟就叫
    我背書，我當時說我只有載戊○○等人來，彩金也不是我中
    的，金錢瓜葛跟我無關，為何我要背書，丙○○的小弟說我
    載戊○○來，所以我知道戊○○的地方，若他們找不到戊○○，就可以來找我，因為我車上漆有計程車的車行名字，而
    且我的車上有放營業登記證，所以他們說可以找到我，但是
    丙○○的小弟很強硬的語氣說，叫你背書，你就背書，我不
    得已只好背書了，在我背書的時候，上面已經有四個人，即
    戊○○、庚○○、乙○○、「阿忠」的名字，但是李進魂並
    沒有背書。當天我簽完本票以後，丙○○的小弟就叫我去計
    程車上等，並且留兩個人監視我，後來他們就一個人開我的
    計程車，另兩人把我夾在中間，因為戊○○等人的金錢糾葛
    ，雖然已經提了錢，又簽了本票，但是丙○○的小弟說還不
    夠，要當我的計程車，所以才去找三家當舖，但是當舖都說
    我的計程車是租來的、不能當，所以把我的計程車開回原來
    的地方，我回去的時候，還聽到籬笆裡面有人在講話，丙○○的小弟就通通進去了，我自己留在計程車上，雖然丙○○
    的小弟並沒有說我不能走，但是我還是沒有離開。我等了大
    約半個小時以上，我看到沒有人監視我，我就下車看現場情
    形，可是現場都沒有人了，包括戊○○、庚○○等人都不見
    了，因為戊○○是我載去的，但是並沒有給我車錢，我進去
    屋內，包含在麻將間內都看不到人，所以我就開車回去了，
    因為那邊有好幾條路，所以他們離開的時候，我都不知道等
    語。
  (二)被告丁○○辯以：因為己○○介紹戊○○來我這邊簽賭，有
    來三次，分別於九十三年十一月十六日、十八日及二十三日
    。我之前都不認識戊○○，是甲○○到青草店聊天的時候有
    提到。是案發之後才知道那位女子叫戊○○。我並沒有和丙○○、甲○○、己○○一起設局。九十三年十一月二十四日
    當天，我正在平房裡面看電視，剛好是上午十點五分的時候
    ，戊○○跟庚○○兩人就進來，戊○○跟我說她中了四星，
    彩金是一百九十幾萬元，我跟戊○○說妳並沒有簽中，並且
    拿出我照著戊○○前一天簽單照抄的號碼給她看，戊○○卻
    說是我抄錯了，戊○○拿來的簽單，是一張比較大，另外一
    張是一半的，貼在上面，我認為戊○○將簽單作假，我之前
    有聽過別人說，認為戊○○一定有帶兄弟來，所以我就不願
    意跟她吵，戊○○自己就說，我算你一百萬元就好了，剩下
    的九十六萬元不要拿，我說好，但是當時我並沒有這麼多錢
    ，戊○○就叫我打電話借錢，我就用手機打電話給丙○○，
    要向丙○○調五十萬元，丙○○並沒有答應我，戊○○聽到
    我在電話中向人家開口借五十萬元，就叫我趕快出去拿錢，
    我就出去了，之後發生什麼事情，我都不知道，因為我去找
    一位有來頭的兄弟幫忙處理，可是找不到他，隔了大約二十
    多分鐘的時候，我有再回去，等我回去的時候，看到現場有
    很多人，我就沒有進去，但是我有聽到屋內戊○○與丙○○
    吵的很厲害，我就又走了，當時我有聽到丙○○說戊○○在
    新莊向一位組頭騙了一百多萬元現金，又在永和檳榔攤的老
    闆娘騙了八十幾萬元的現金，戊○○本來也說沒有騙，但最
    後還是說有，我並沒有看到丙○○打戊○○，也沒有看到將
    戊○○壓在地上，因為我當時人在外面，我只能聽到，卻看
    不到，我這次離開之後，就沒有再回去了等語。
  (三)被告甲○○則以：我從頭到尾都不知道這件事，而且當天我
    根本就沒有在丁○○那邊，我只知道戊○○有去簽牌，其他
    的事情我都不知道等語置辯。
四、本件公訴人認被告甲○○、己○○、丁○○三人亦涉犯刑法
    第三百三十條第一項之結夥三人以上加重強盜罪，無非係以
    ：
  (一)被告己○○參與上開犯罪事實部分，除據被告甲○○供述：
    己○○典當戊○○手錶等物，並經己○○坦認獨自一人前往
    提款等情外，被告己○○復於九十四年二月一日法官訊問時
    坦承：當時我沒有被人打；（根據監聽譯文你一直教唆丁○○說丁○○只見過己○○一、二次，不要承認自己在當組頭
    ，此與事實完全不符，有何意見？）我是受人所逼，戊○○
    與甲○○有債務關係，所以我怕惹麻煩，我要求丁○○不要
    說實話；是甲○○設局，他叫我怎麼做我就怎麼做；我是被
    甲○○所逼的等語無訛，核與被告丙○○分別於警詢時及九
    十四年二月一日偵查中供述：甲○○因認戊○○詐賭獨吞彩
    金，透過己○○帶戊○○至丁○○處簽賭六合彩；主謀是甲○○，甲○○案發前一、二天在鋼管雞跟我說的，他說他之
    前與戊○○有詐賭，戊○○獨吞，甲○○告訴我，他會透過
    己○○帶戊○○去丁○○處代簽六合彩等語，及被告丁○○
    警詢時、九十四年二月一日法官訊問時供稱：戊○○是己○○介紹來的，己○○是聽甲○○的話，去載戊○○簽牌的；
    己○○教我要如何咬死戊○○，但我沒有依他的意思串供等
    語相符。復經被告甲○○於九十四年二月三日偵查中供稱：
    己○○帶戊○○去的時候，就已經知道戊○○實際上沒有簽
    中等語無訛，是被告己○○既事前知悉，仍參與設局引誘戊○○至丁○○處簽賭，猶為如上置辯，顯不足採。
  (二)被告丁○○於九十四年二月三日、二月二十三日、三月九日
    偵查中分別坦言：戊○○與甲○○合作詐賭，戊○○獨吞，
    事後財物分不清楚，所以有糾紛；我只是代簽的；我是約十
    一月初聽到甲○○抱怨，說甲○○要戊○○去簽牌詐賭，人
    家有付錢，戊○○獨吞，我之前說當天（九十三年十一月二
    十四日）離開去籌錢是不實在的，我是跑去國際路二段四十
    四號處時，丙○○不在，丙○○在我離開中山路平房時，人
    就在平房外面開車要往平房方向，二地距離三百公尺，部分
    只能人行；當天我確實有用0000000000打給丙○○，因為戊○○來要錢，我無計可施，假裝打給丙○○叫他幫忙叫我妹
    妹調五十萬出來，第二通電話我打給丙○○，是請他過來處
    理戊○○來要錢的事等情不諱，核與前述丙○○九十四年二
    月一日供述及同日並稱：丁○○當天沒有來借錢，且於同年
    月二十三日供陳：確定是丁○○叫我去中山路平房的，我沒
    有記錯等語相符，是足認被告丁○○明知設局引誘戊○○一
    節，並於時機成熟時通知被告丙○○前往處理，自難認無何
    犯意聯絡。
  (三)被告甲○○設局乙情，除據被告己○○、丙○○、丁○○供
    述甚詳外，被告甲○○於九十四年二月三日偵查中並稱：（
    你事前就知道戊○○有詐賭嗎？）戊○○沒有中說中，人家
    當然不會給她錢，這件事情在戊○○去國際路（按即中山路
    前址）之前我就知道了等語甚詳，況被告丙○○於警詢時及
    九十四年二月二十三日偵查中供稱：甲○○因認戊○○詐賭
    獨吞彩金，透過己○○帶戊○○至丁○○處簽賭六合彩，並
    由甲○○委託伊去處理甲○○與戊○○間的金錢糾紛；甲○○跟我說叫我處理，揭穿戊○○的詐賭行為，向戊○○嗆聲
    ，讓戊○○難看下不了台等語，而被告丁○○於九十四年二
    月一日法官訊問時亦稱：丙○○是聽甲○○的話；（對己○○所述，他會去騙戊○○出來還有拿戊○○的提款卡去領錢
    ，是受甲○○所逼，有何意見？）沒有等語明確，復徵之己○○0000000000門號於十一月二十四日十時四十分迄十二時
    五十六分仍正常使用，計有十六通通聯紀錄，其中竟有九通
    與甲○○0000000000門號通聯，一通與丁○○0000000000門
    號通聯，有被告己○○上開門號通聯紀錄附卷可稽，是被告
    甲○○首開置辯，顯屬卸責之詞，不足採信，其設局簽賭俾
    強盜戊○○等人罪嫌應堪認定。
  (四)此外，復有戊○○臺北縣立醫院診斷證明書、受傷照片四張
    、己○○領款照片二張、通聯紀錄、監聽譯文及監聽錄音帶
    等在卷可稽，為其論據。
五、經查：
  (一)被告甲○○於偵查中固曾供述：己○○典當戊○○手錶等物
    一情，惟被告即證人甲○○於本院審理中已改稱：己○○說
    沒有搶，是兩、三個小弟拿戊○○的身分證、項鍊等去當七
    萬元等語（參見本院卷九十六年二月六日審判筆錄第二七頁
    ），然此已為被告己○○所否認，並以前揭情詞置辯。是以
    被告即證人甲○○於偵審中就上開此部分所述，已有前後矛
    盾不一相互齟齬之情形，再查無其他積極證據可資證明被告
    己○○是否確有親自拿告訴人戊○○之身分證、手錶、項鍊
    等物前往典當情事，自難僅據被告甲○○於偵查中所述而遽
    為不利被告己○○之認定。又被告己○○固於九十四年二月
    一日偵查中本院聲押庭訊問時供述：當時我沒有被人打；（
    根據監聽譯文你一直教唆丁○○說丁○○只見過己○○一、
    二次，不要承認自己在當組頭，此與事實完全不符，有何意
    見？）我是受人所逼，戊○○與甲○○有債務關係，所以我
    怕惹麻煩，我要求丁○○不要說實話；是甲○○設局，他叫
    我怎麼做我就怎麼做；我是被甲○○所逼的等語，以及被告
    丙○○分別於警詢中及九十四年二月一日偵查中供述：甲○○因認戊○○詐賭獨吞彩金，透過己○○帶戊○○至丁○○
    處簽賭六合彩；主謀是甲○○，甲○○案發前一、二天在鋼
    管雞跟我說的，他說他之前與戊○○有詐賭，戊○○獨吞，
    甲○○告訴我，他會透過己○○帶戊○○去丁○○處代簽六
    合彩等語，以及被告丁○○於警詢中及九十四年二月一日偵
    查中本院聲押庭訊問時供稱：戊○○是己○○介紹來的，己○○是聽甲○○的話，去載戊○○簽牌的；己○○教我要如
    何咬死戊○○，但我沒有依他的意思串供等語，以及被告甲○○於九十四年二月三日偵查中供稱：己○○帶戊○○去的
    時候，就已經知道戊○○實際上沒有簽中等語。然綜合上開
    被告己○○、丙○○、丁○○、甲○○等人之供述，至多僅
    能證明被告己○○知悉被告甲○○與告訴人戊○○間有債務
    糾紛，被告甲○○、丁○○、己○○可能知悉告訴人戊○○
    涉有詐賭情事，被告己○○希望被告丁○○不要說出丁○○
    不只見過己○○一、兩次，以及不要說出丁○○自己為組頭
    等情事，以及被告甲○○向被告丙○○表示會透過己○○帶
    戊○○去丁○○處代簽六合彩等情事，根本無從證明被告己○○就被告丙○○於上揭時地夥同五、六名真實姓名年籍不
    詳綽號「阿凱」、「阿明」、「阿成」等之成年男子對告訴
    人戊○○等人為結夥三人以上加重強盜之犯行，有何犯意聯
    絡及行為分擔！亦即，並無相關證據顯示被告己○○、甲○○、丁○○與被告丙○○及該五、六名真實姓名年籍不詳綽
    號「阿凱」、「阿明」、「阿成」等之成年男子間，事前有
    如何商議強盜告訴人戊○○等人之過程及細節，事中有如何
    分擔強盜行為之過程及細節，事後有如何分配強盜財物之過
    程及細節。否則，如採取公訴意旨此一擴大犯意聯絡及行為
    分擔之認定，將有強行陷人入罪之疑，亦使如行為人介紹或
    搭載他人前往某處與人交易或從事其他商業行為，該他人其
    後如對其他被害人犯罪或其他加害人對該他人犯罪，該等行
    為人依此一擴大犯意聯絡及行為分擔之認定，勢必將成為該
    他人之共犯或是其他加害人之共犯，而無從與該他人另行起
    意或其他加害人另行起意所為之犯行依相關證據法則作一釐
    清切割，實與社會一般通念及人民法律感情相違，更與「罪
    證有疑，利於被告」之證據法則背道而馳，是以公訴意旨上
    開部分所認，尚嫌速斷而難以採信。再者，觀之被告己○○
    亦於告訴人戊○○遭脅迫簽發之面額各為二十萬元之本票六
    紙上背書，此均為告訴人戊○○、庚○○、證人乙○○、李
    進魂、被告丙○○所不否認，是被告己○○此舉亦如同其他
    被害人庚○○、乙○○、「阿忠」於該六紙本票上背書般，
    如被告己○○確有與被告丙○○及該五、六名真實姓名年籍
    不詳綽號「阿凱」、「阿明」、「阿成」等之成年男子間有
    強盜之犯意聯絡及行為分擔，又何需在該六紙本票上背書？
    被告己○○大可找盡理由及藉口或是如同另一證人李進魂不
    願意背書即可，又何需至令自身身陷日後當負相關票據之法
    律責任之疑慮！是被告己○○上開所辯，尚有可採之處。
  (二)又被告丁○○固曾於九十四年二月三日、二月二十三日、三
    月九日偵查中分別供稱：戊○○與甲○○合作詐賭，戊○○
    獨吞，事後財物分不清楚，所以有糾紛；我只是代簽的；我
    是約十一月初聽到甲○○抱怨，說甲○○要戊○○去簽牌詐
    賭，人家有付錢，戊○○獨吞，我之前說當天（九十三年十
    一月二十四日）離開去籌錢是不實在的，我是跑去國際路二
    段四十四號處時，丙○○不在，丙○○在我離開中山路平房
    時，人就在平房外面開車要往平房方向，二地距離三百公尺
    ，部分只能人行；當天我確實有用0000000000打給丙○○，
    因為戊○○來要錢，我無計可施，假裝打給丙○○叫他幫忙
    叫我妹妹調五十萬出來，第二通電話我打給丙○○，是請他
    過來處理戊○○來要錢的事等情不諱，被告丙○○固亦於九
    十四年二月一日供述及同日並稱：丁○○當天沒有來借錢，
    且於同年月二十三日供陳：確定是丁○○叫我去中山路平房
    的，我沒有記錯等語。然綜合上開被告丁○○、丙○○等人
    之供述，至多僅能證明被告丁○○於案發當天告訴人戊○○
    等人前來該處索取彩金時，其因懷疑告訴人戊○○有涉嫌詐
    賭情事，故電繫被告丙○○借款並請被告丙○○前來處理一
    情，根本無從證明被告丁○○就被告丙○○於上揭時地夥同
    五、六名真實姓名年籍不詳綽號「阿凱」、「阿明」、「阿
    成」等之成年男子對告訴人戊○○等人為強盜之犯行，有何
    犯意聯絡及行為分擔！亦即，並無相關證據顯示被告丁○○
    、甲○○、己○○與被告丙○○及該五、六名真實姓名年籍
    不詳綽號「阿凱」、「阿明」、「阿成」等之成年男子間，
    事前有如何商議強盜告訴人戊○○等人之過程及細節，事中
    有如何分擔強盜行為之過程及細節，事後有如何分配強盜財
    物之過程及細節。否則，亦將如前開理由所述，如採取公訴
    意旨此一擴大犯意聯絡及行為分擔之認定，將有強行令人身
    陷囹圄之疑，亦使如行為人請求他人幫忙協助處理債務糾紛
    ，該他人其後如對其他被害人犯罪，該等行為人依此一擴大
    犯意聯絡及行為分擔之認定，勢必將成為該他人之共犯，而
    無從與該他人另行起意所為之犯行依相關證據法則作一釐清
    切割，實與社會一般通念及人民法律感情相違，更與「罪證
    有疑，利於被告」之證據法則背道而馳，是以公訴意旨上開
    部分所認，亦嫌速斷而難以採信。是被告丁○○上開所辯，
    尚亦有可採之處。
  (三)又被告己○○、丙○○、丁○○於警詢、偵查及偵查中本院
    聲押庭訊問中固曾供述被告甲○○設局乙情，被告甲○○固
    於九十四年二月三日偵查中並稱：（你事前就知道戊○○有
    詐賭嗎？）戊○○沒有中說中，人家當然不會給她錢，這件
    事情在戊○○去國際路（按即中山路前址）之前我就知道了
    等語，被告丙○○固於警詢中及九十四年二月二十三日偵查
    中供稱：甲○○因認戊○○詐賭獨吞彩金，透過己○○帶戊○○至丁○○處簽賭六合彩，並由甲○○委託伊去處理甲○○與戊○○間的金錢糾紛；甲○○跟我說叫我處理，揭穿戊○○的詐賭行為，向戊○○嗆聲，讓戊○○難看下不了台等
    語，被告丁○○固於九十四年二月一日偵查中本院聲押庭訊
    問時亦稱：丙○○是聽甲○○的話；（對己○○所述，他會
    去騙戊○○出來還有拿戊○○的提款卡去領錢，是受甲○○
    所逼，有何意見？）沒有等語。然綜合上開被告甲○○、己○○、丁○○、丙○○等人之供述，或多僅能證明被告甲○○先前可能知悉告訴人戊○○涉有詐賭情事，並曾告知被告
    丙○○屆時揭穿告訴人戊○○之詐賭行為，並嗆聲使告訴人
    戊○○下不了台等情事，根本無從證明被告甲○○就被告丙○○於上揭時地夥同五、六名真實姓名年籍不詳綽號「阿凱
    」、「阿明」、「阿成」等之成年男子對告訴人戊○○等人
    為強盜之犯行，有何犯意聯絡及行為分擔！亦即，並無相關
    證據顯示被告甲○○、丁○○、己○○與被告丙○○及該五
    、六名真實姓名年籍不詳綽號「阿凱」、「阿明」、「阿成
    」等之成年男子間，事前有如何商議強盜告訴人戊○○等人
    之過程及細節，事中有如何分擔強盜行為之過程及細節，事
    後有如何分配強盜財物之過程及細節。否則，亦將如前開理
    由所述，如採取公訴意旨此一擴大犯意聯絡及行為分擔之認
    定，將有強行令人身陷牢獄之疑，亦使如行為人請求他人拆
    穿別人詐騙手法時，該他人其後如對該別人犯罪，該等行為
    人依此一擴大犯意聯絡及行為分擔之認定，勢必將成為該他
    人之共犯，而無從與該他人另行起意所為之犯行依相關證據
    法則作一釐清切割，實與社會一般通念及人民法律感情相違
    ，更與「罪證有疑，利於被告」之證據法則背道而馳，是以
    公訴意旨上開部分所認，亦嫌速斷而難以採信。又被告己○○所使用之0000000000門號固曾於九十三年十一月二十四日
    上午十時四十分起至同日中午十二時五十六分止仍正常使用
    ，計有十六通通聯紀錄，其中有九通與被告甲○○所使用之
    0000000000門號通聯，一通則與被告丁○○所使用之000000
    0000門號通聯，此有被告己○○上開門號通聯紀錄等件附卷
    可稽，然此至多亦僅能證明被告己○○與被告甲○○、被告
    己○○與被告丁○○於本件案發當時有密集之聯繫，固有可
    疑之處，然並無從據此一通聯紀錄得知被告己○○與被告甲○○、被告己○○與被告丁○○於該等通話之內容為何，亦
    即，此等書證並無從證明被告甲○○、丁○○、己○○與被
    告丙○○及該五、六名真實姓名年籍不詳綽號「阿凱」、「
    阿明」、「阿成」等之成年男子間，事前有如何商議強盜告
    訴人戊○○等人之過程及細節，事中有如何分擔強盜行為之
    過程及細節，事後有如何分配強盜財物之過程及細節。再者
    ，告訴人即證人戊○○於本院審理中亦堅詞證稱：我報警時
    ，只有跟警察說要告己○○，並沒有要告甲○○，與甲○○
    無關等語（參見本院卷九十五年九月十二日審判筆錄第二六
    頁），足認被告丁○○上開所辯，尚非全然不可採信。
  (四)至告訴人戊○○所出具之臺北縣立醫院診斷證明書、受傷照
    片四張，至多僅能證明告訴人戊○○所受之該等傷勢為被告
    被告丙○○夥同五、六名真實姓名年籍不詳綽號「阿凱」、
    「阿明」、「阿成」等之成年男子共同為本件結夥三人以上
    加重強盜之犯行所為，並無從證明被告己○○、丁○○、甲○○有參與其中；又被告己○○之領款照片二張，本院亦僅
    認定係其中三名真實姓名年籍不詳之成年男子帶同並強行要
    求被告己○○外出領款一節，亦如前述，並無從證明被告己○○、丁○○、甲○○有參與本件之結夥三人以上加重強盜
    犯行；又通聯紀錄、監聽譯文及監聽錄音帶等件，經本院核
    閱該等監聽譯文內容後，均無從顯示被告甲○○、丁○○、
    己○○與被告丙○○及該五、六名真實姓名年籍不詳綽號「
    阿凱」、「阿明」、「阿成」等之成年男子間，事前有如何
    商議強盜告訴人戊○○等人之過程及細節，事中有如何分擔
    強盜行為之過程及細節，事後有如何分配強盜財物之過程及
    細節，均難據以採為不利被告己○○、丁○○、甲○○之認
    定。
六、綜上所述，堪認本件公訴意旨認定被告己○○、丁○○、甲○○涉犯刑法第三百三十條第一項之結夥三人以上加重強盜
    犯行所憑之證據，均未達通常一般人均不致有所懷疑，而得
    以確信其為真實之程度。此外，復查無其他積極證據足認被
    告己○○、丁○○、甲○○有何公訴意旨所指涉犯本件結夥
    三人以上加重強盜之犯行，揆諸首揭法條及判例意旨說明，
    自不能證明被告己○○、丁○○、甲○○犯罪，依法均應為
    無罪之諭知，以昭審慎。
據上論斷，應依刑事訴訟法第三百零一條第一項、第二百九十九
條第一項前段，修正後刑法第二條第一項前段、第二十八條、刑
法第三百三十條第一項，判決如主文。
本案經檢察官何治蕙到庭執行職務。
中　　華　　民　　國　　96　　年　　4 　　月　　27　　日
                        臺灣桃園地方法院刑事第十庭
                            審判長法  官  江德民
                                  法  官  柯姿佐
                                  法  官  林家賢
上正本證明與原本相符。
如不服本判決，應於判決送達後十日內，向本院提出上訴狀（應
附繕本），上訴於臺灣高等法院。
                                  書記官  常毓生
中　　華　　民　　國　　96　　年　　4 　　月　　30　　日
附錄本判決論罪科刑法條：
刑法第三百三十條：
犯強盜罪而有第三百二十一條第一項各款情形之一者，處七年以
上有期徒刑。
前項之未遂犯罰之。
